【裁判字號】    89,易,681
【裁判日期】    900112
【裁判案由】    贓物等
【裁判全文】
臺灣屏東地方法院刑事判決                          八十九年度易字第六八一號
    公  訴  人  臺灣屏東地方法院檢察署檢察官
    被      告  戊○○
    選任辯護人  黃瑩
右列被告因贓物等案件，經檢察官提起公訴（八十八年度偵字第六八三二號），本院
判決如左：
     主  文
戊○○連續違反在公有山坡地內，不得擅自從事墳墓用地之開發之規定，處有期徒刑
壹年，併科罰金新臺幣十萬元，罰金如易服勞役，以參佰元即新台幣玖佰元折算壹日
。
如附表所示複丈成果圖內編號一至編號二十九之墓基水泥工作物，均沒收之。
     事  實
一、戊○○以勘輿為業，明知坐落屏東縣三地鄉○○段第一○八六號山地保留地為公
    有山坡地，原為郭崑山所竊佔 (已逾追訴權時效)，該山坡地內不得擅自從事墳
    墓用地之開發，竟基於故買贓物之犯意，於民國八十三年二月間，以新台幣一百
    十萬元向郭崑山購買上開山坡地之耕作使用權，旋即意圖營利，在未報請主管機
    關核准下，基於概括犯意，擅自僱用不知情之第三人在該山坡地上從事墓地之開
    發，而設置大小公墓二十九座。嗣於八十八年五月十日，經屏東縣政府會同三地
    門鄉公所與警方共同查獲。
二、案經屏東縣警察局里港分局報請臺灣屏東地方法院檢察署檢察官偵查起訴。
     理  由
一、訊據被告戊○○固不否認未經主管機關核准，在右揭山坡地設置編號１至編號２
    ９墳墓之事實，惟矢口否認有故買贓物等犯行，辯稱：我在向郭崑山購買該山坡
    地時，郭崑山有出示原住民拋棄同意書，及其因涉嫌竊佔該山坡地，經檢察官偵
    查後為不起訴之處分書，又該地係免費提供親友安葬，並未對外牟利云云。經查
    ：屏東縣三地鄉○○段第一○八六號山地保留地，屬中華民國所有，迄今尚未出
    租予他人使用，有三地鄉口社村山地保留地使用清冊在卷可稽，雖被告提出其向
    郭崑山購買使用權之讓渡契約書、拋棄同意書及郭崑山於七十八年間因竊佔該國
    有地經檢察官為不起訴之處分書，據以證明其無故買贓物之犯意，惟由卷附被告
    提出之屏東地方法院檢察署七十八年度偵字第二七七六、三○一一號處分書觀之
    ，郭崑山係因竊佔國有地已逾十年之追訴權時效，始由檢察官為不起訴處分，非
    謂郭崑山有合法佔用該土地之權源，乃被告於向郭崑山購買該山坡地時，既明知
    郭崑山係非法佔用該土地，則難謂被告行為時無故買贓物之犯意。且被告於買受
    上開山坡地後，即基於營利之意圖，未經主管機關核准，在該山坡地上僱工設置
    大小共二十九座，擅自從事墳墓用地之開發等事實，業經證人即查獲本案之三地
    門鄉公財經課技士鄭長明於檢察官偵訊中結證：我是經過衛星照像發現該地段有
    人私設墳墓，而到場查訪，發現有人當場興建墳墓，查知是被告僱人起造等語綦
    詳，此外，復有複丈成果圖一紙、勘驗筆錄及照片多幀在卷可參。至被告雖辯稱
    ，係免費提供土地，供親友安葬云云，且所呈報之證人己○○、丁○○、蘇福東
    、甲○○及丙○○亦到庭證稱，被告確實免費提供上開土地供其安葬親人，惟經
    本院傳訊己○○之姐夫駱境煌及丙○○之胞妹乙○○，證人駱境煌證稱：我岳母
    死後喪葬費用要開支，己○○就把我們領到之道路補償金拿去，說要買墓地，但
    究竟買墓地花多少錢我不清楚等語；另證人乙○○亦證稱：我父母前年遷墳到山
    地門鄉，事情都是丙○○在處理，我總共拿十萬元給丙○○，我聽丙○○講墓地
    是要花錢，至於花多少錢，我不清楚，但我在電話裡聽說，墓地與遷墳總共要花
    幾十萬元等語，顯見被告確有營利之意圖甚明，況且，查獲屬被告所提供設置之
    墳墓共有二十九座之多，而被告又以相當之價格購買上開山坡地，且購買後又未
    從事耕作等農務，衡情，倘被告非以設置公墓而營利，豈有未具原因而購買該山
    坡地之理，是其所辯，及其所呈報之證人己○○等前開所證，均為迴護之詞，委
    無足採。本件事證已臻明確，被告犯行堪以認定。
二、按在公有或他人山坡地內，不得擅自從事墳墓用地之開發或經營，山坡地保育利
    用條例第十條、第九條第七款分別定有明文。又設置公墓，應備具左列文件報請
    省市主管機關核准，其由直轄市設置者，應報請內政部備查：一、設置地點位置
    圖。二、設置範圍之地籍圖。三、配置圖說。四、經費、概算。五、管理辦法及
    收費標準。六、無妨礙區域計畫、都市計畫證明書。七、土地權利證明或使用同
    意書及土地謄本，墳墓設置管理條例第六條定有明文。被告未經主管機關核准，
    擅自在公有山坡地內，意圖營利，僱工設置公墓，而從事墳墓用地之開發，核其
    所為，係犯同條例第三十四條第一項、及墳墓設置管理條例第二十七條第一項之
    罪。又按水土保持法制定之目的，係為實施水土保持之處理與維護，以保育水土
    資源，涵養水源，減免災害，促進土地合法利用，增進國民福址；而山坡地保育
    利用條例，則限縮於山坡地之保育、利用，而指依自然持徵、應用工程、農藝或
    植生方法，以防治沖蝕、崩坍、地滑、土石流失等災害，保護自然生態景觀，涵
    養水源等水土保持處理與維護，並為經濟有效之利用，就其適用範圍言之，山坡
    地保育利用條例為水土保持法之特別法，應優先適用，故被告之行為，雖同時該
    當水土保持法第三十二條第一項之要件，仍應論以山坡地保育利用條例第三十四
    條第一項之罪。另被告故買贓物之行為，係犯刑法第三百四十九條第二項之罪。
    被告僱用不知情之第三人從事墳墓用地之開發，則被告應為山坡地保育利用條例
    第三十四條第一項之間接正犯。被告多次僱工開發墳墓用地，時間緊接，方法相
    同，觸犯構成要件相同之罪名，顯係基於概括犯意為之，依連續犯規定論以一罪
    ，並依法加重刑。被告以一設置墳墓之行為，同時觸犯構成要件不同之罪名，為
    想像競合犯，應從一重之山坡地保育利用條例第三十四條第一項罪論處。被告所
    犯山坡地保育利用條例第三十四條第一項及刑法第三百四十九條第二項之罪，有
    方法結果之牽連關係，應從一重之山坡地保育利用條例罪論處。公訴人雖未就被
    告違反山坡地保育利用條例部分犯行提起公訴，然檢察官就犯罪事實一部起訴者
    ，其效力及於全部，本件被告違反山坡地保育利用條例部分之犯行，與起訴部分
    ，有裁判上一罪之關，已如前述，本院自得加以審酌。爰審酌被告犯罪之動機、
    目的、手段、及擅自在山坡地上進行整地，營造墳墓達二十九座，對自然景觀及
    水土保持造成相當之危害，且被告犯後猶一再飾詞狡辯，毫無悔意等一切情狀，
    量處如主文所示之刑，罰金部分並諭知易服勞役之折算標準。附表所示複丈成果
    圖內編號１至編號２９之墓基水泥工作物，均沒收。
據上論斷，應依刑事訴訟法第二百九十九條第一項前段、山坡地保育利用條例第三十
四條第一項、第五項、墳墓設置管理條例第二十七條第一項、刑法第十一條前段、第
五十六條、第三百四十九條第二項、第五十五條、第四十二條第二項、現行法規所定
貨幣單位折算新台幣條例第二條，判決如主文。
本案經檢察官楊挺宏到庭執行職務
中      華      民      國      九十      年      一      月    十二    日
                                      臺灣屏東地方法院刑事第一庭
                                          法  官  包梅真
右正本證明與原本無異。
對於本判決如有不服應於收受送達後十日內向本院提出上訴書狀上訴於台灣高等法院
高雄分院並按他造當事人之人數附具繕本。
                                          書記官  蔡進吉
中      華      民      國      九十      年      一      月    十六    日
附錄法條
山坡地保育利用條例第十條
在公有或他人山坡地內，不得擅自墾殖、占用或從事前條第一款至第九款
之開發、經營或使用。
山坡地保育利用條例第三十四條
違反第十條規定者，處六月以上五年以下有期徒刑，得併科新台幣六十萬
元以下罰金。
前項情形致釀成災害者，加重其刑至二分之一；因而致人於死者，處五年
以上十二年以下有期徒刑，得併科新台幣一百萬元以下罰金；致重傷者，
處三年以上十年以下有期徒刑，得併科新台幣八十萬元以下罰金。
因過失犯第一項之罪致釀成災害者，處一年以下有期徒刑，得併科新台幣
六十萬元以下罰金。
第一項未遂犯罰之。
犯本條之罪者，其墾殖物、工作物、施工材料及所使用之機具沒收之。
墳墓設置管理條例第二十七條第一項
意圖營利，違反第六條規定擅自設置公墓者，處三年以下有期徒刑，得併
科十萬元以下罰金。
刑法第三百四十九條第二項
搬運、寄藏、故買贓物或為擔保者，處五年以下有期徒刑、拘役或科或併
科一千元以下罰金。


司法院資訊處製作；財團法人民間司法改革基金會備份。
